臺灣臺北地方法院刑事判決
111年度交簡上字第75號
上  訴  人  臺灣臺北地方檢察署檢察官
被      告  吳昌學




選任辯護人  郭運廣律師
上列上訴人因被告公共危險案件，不服本院民國111年8月12日所
為之111年度交簡字第704號第一審簡易判決（聲請簡易判決處刑
書案號：111年度速偵字第550號），提起上訴，本院管轄之第二
審合議庭判決如下：
    主  文
原判決撤銷。
吳昌學犯不能安全駕駛動力交通工具罪，處有期徒刑貳月，併科
罰金新臺幣貳萬元，有期徒刑如易科罰金，罰金如易服勞役，均
以新臺幣壹仟元折算壹日。
    事  實
一、吳昌學知悉飲酒過量，將使操控動力交通工具之能力降低，
    易生交通事故，於民國111年7月16日凌晨某時，在其新北市
    中和區連城路居所內飲用酒類後，應可預見體內酒精成分可
    能逾越吐氣所含酒精濃度達每公升0.25毫克以上之不能安全
    駕駛法定標準，仍基於即便體內酒精成分尚未充分代謝至上
    開標準以下仍不違背其本意之不確定故意，於同日上午9時
    許駕駛車牌號碼000-0000號自用小客車上路，旋於同日上午
    9時25分許，行經臺北市萬華區萬大路與富民路交岔路口時
    為警攔查，而於同日上午9時31分許測得其吐氣所含酒精濃
    度達每公升0.26毫克，始悉上情。
二、案經臺北市政府警察局萬華分局報告臺灣臺北地方檢察署檢
    察官偵查後聲請以簡易判決處刑。
    理  由
壹、程序部分：
　　按被告以外之人於審判外之陳述，雖不符刑事訴訟法第159
    條之1至第159條之4規定，而經當事人於審判程序同意作為
    證據，法院審酌該言詞陳述或書面陳述作成時之情況，認為
    適當者，亦得為證據。當事人、代理人或辯護人於法院調查
    證據時，知有第159條第1項不得為證據之情形，而未於言詞
    辯論終結前聲明異議者，視為有前項之同意，同法第159條
    之5第1項、第2項有明文規定。查本判決以下所引各項供述
    證據之證據能力，檢察官、被告吳昌學及其辯護人於本院第
    二審準備程序時均同意有證據能力，迄於言詞辯論終結前亦
    未再爭執（交簡上字卷第47、73頁），本院審酌前揭供述證
    據製作時之情況，尚無違法不當及證明力明顯過低之瑕疵，
    認以之作為證據應屬適當。另本判決所援引之非供述證據，
    檢察官、被告及辯護人於本院第二審準備程序、審理時對於
    該等證據均同意有證據能力，且無證據證明係公務員違背法
    定程序所取得，亦無顯有不可信之情況或不得作為證據之情
    形，依同法第158條之4反面解釋，應認均有證據能力，而得
    採為判決之基礎。
貳、實體部分：
一、上揭犯罪事實，業據被告迭於偵查、本院第二審準備程序及
    審理時均坦承不諱（速偵字卷第60頁，交簡上字卷第46至48
    、74至75頁），並有臺北市政府警察局吐氣酒精濃度檢測程
    序暨拒測法律效果確認單、呼氣酒精濃度測試單、舉發違反
    道路交通管理事件通知單及呼氣酒精測試器檢定合格證書各1
    份可憑（速偵字卷第23至29頁），足徵被告上開具任意性之
    自白核與事實相符，可以採信。
二、論罪科刑及撤銷原審判決之理由：
㈠、核被告所為，係犯刑法第185條之3第1項第1款之不能安全駕
    駛動力交通工具罪。
㈡、原審對於被告論罪並判處有期徒刑2月，如易科罰金，以新臺幣（下同）1,000元折算壹日，緩刑貳年，並應於判決確定後6個月內向公庫支付5萬元，固非無見。惟查：
　⒈按「前條第1項之案件，被告於偵查中自白者，得向檢察官表
    示願受科刑之範圍或願意接受緩刑之宣告，檢察官同意者，
    應記明筆錄，並即以被告之表示為基礎，向法院求刑或為緩
    刑宣告之請求」、「第1項及前項情形，法院應於檢察官求
    刑或緩刑宣告請求之範圍內為判決」，刑事訴訟法第 451條
    之1第1項及第4項前段分別定有明文。此條立法理由則以：
    被告於偵查中自白者，經檢察官同意並記明筆錄後，檢察官
    應以被告表示為基礎，向法院為具體之求刑或求為緩刑之宣
    告，此一制度，以被告自白為前提下，由檢察官與被告協商
    一定之刑度，以簡化後續訴訟程序，且於第4項增設此時法
    官原則上必須受檢察官求刑及求為緩刑宣告之拘束，此係引
    進量刑協商制度之精神。是被告可向檢察官表示願受科刑之
    範圍或願意接受緩刑之宣告，由檢察官向法院為求刑或緩刑
    宣告之請求，此時依據同條第4項前段規定，法院應於檢察
    官求刑或緩刑宣告請求之範圍內為判決。而當檢察官同時為
    此求刑或緩刑之請求時，依據上述條文文義並貫徹認罪協商
    制度之精神，除非法院認為檢察官之請求有刑事訴訟法第45
    1條之1第4項但書各款情形而改用通常程序審判，否則量刑
    應受拘束，須在檢察官求刑或緩刑請求範圍內判決（臺灣高
    等法院暨所屬法院91年11月6日91年法律座談會刑事類提案
    第32號研討結果參照）。復按刑事訴訟法第451條之1第1項
    之規定係以被告自白並已表示願受科刑之範圍或願意接受緩
    刑之宣告為前提，藉由賦予被告表示願受刑罰範圍之機會，
    並使檢察官得衡酌案情決定是否予以同意及相應為具體之求
    刑，而於法院依其所請科刑後限制其上訴權，以兼顧被告權
    益及公平正義，落實簡易程序使輕微案件簡速審結確定之功
    能（最高法院92年度台上字第6490號判決意旨可資參照），
    依上開法條說明可知，刑事訴訟法第451條之1第1項規定，
    僅規定被告得向檢察官表示願受科刑範圍及緩刑宣告，惟尚
    無指明須被告「首先自行」向檢察官陳明量刑協商條件而無
    待檢察官之曉諭，若被告不解量刑法律之規定而經檢察官釋
    明，並提出認罪後量刑之選擇可能，復經被告同意，在無妨
    被告之訴訟權益，亦無害被告自白任意性之情形下，應認被
    告與檢察官已達成協商之合意，檢察官及被告就量刑及後續
    訴訟程序均已獲致彼此共識，基於公平正義原則，法院應在
    檢察官求刑範圍內為判決，方符立法意旨及法規範目的。
　⒉查本案被告於偵查中自白犯行，經檢察官訊以「是否同意由檢察官直接聲請臺灣臺北地方法院以簡易判決處刑，判處你有期徒刑2至3個月，併科罰金2至4萬元，並且不為緩刑之宣告？」，被告表示同意並簽名確認，檢察官即於聲請簡易判決處刑書具體求處對被告科以有期徒刑2至3月，併科罰金2至4萬元等情，有偵訊筆錄及本案聲請簡易判決書可考（速偵字卷第60、69至71頁）。再被告於本院第二審準備程序供稱：對起訴書所載犯罪事實、適用法條及原審判決所處刑度超越檢察官求刑範圍等節均不爭執等語（交簡上字卷第48頁），可知檢察官在偵訊中詢問被告是否同意接受科刑範圍之前，已向被告詳加說明刑法第185條之3第1項之法定刑範圍及其提出之求刑範圍內容，可認被告確係在充分得知法律效果之情況下，出於自由意志同意上揭願受科刑之範圍，並同意法院依照其等就求刑範圍之合意拘束而不對其為緩刑之宣告。是本案雖非被告首先表示願受科刑之範圍經檢察官同意後再予以求刑，然依前開說明，刑事訴訟法第451條之1第1項規定並無指明適用範圍僅限被告首先自行主動向檢察官表示願受量刑之條件，則在無妨被告訴訟權益之保障下，基於公平正義原則，應不能排除非被告首先自行主動向檢察官請求之情形，否則，在未違反被告訴訟權益及公平正義之情形下，就被告與檢察官實質上已達成認罪協商之事項，開啟法院得不受當事人合意拘束之量刑權力，恐非立法者之本意，亦非當事人所樂見。另原審判決並未於判決理由中說明檢察官與被告協商之刑度「有期徒刑2至3月、併科罰金2至4萬元且不為緩刑之宣告」有何失當或符合刑事訴訟法第451條之1第4項但書之情形，且原判決於認定以科處有期徒刑2月並宣告緩刑為適當後，亦未依前揭說明改用通常程序審判而逕以簡易判決處刑，自與上開程序規定有違，檢察官上訴意旨指摘及此，為有理由，本院應予撤銷改判。又檢察官聲請簡易判決處刑既無不當，而原審復依簡易判決程序，故本院仍應在檢察官求刑範圍內為簡易程序第二審判決。
㈢、爰以行為人之責任為基礎，審酌被告當知酒後駕車為近年交
    通事故發生之主因，影響國民身體、生命、財產至鉅，酒後
    不駕車之觀念，亦經主管機關透過各傳播媒體長期宣導，應
    為社會大眾所共知，竟置若罔聞，明知酒精對人之意識能力
    具有不良影響，酒後行車對一般往來之公眾及駕駛人自身皆
    具有高度危險性，竟於飲用酒類致不能安全駕駛動力交通工
    具之狀態下，猶仍駕駛自小客車上路，經警測得其吐氣所含
    酒精濃度達每公升0.26毫克，業已超過法定每公升0.25毫克
    之標準，實應非難；又被告前未曾經法院為科刑判決，有臺
    灣高等法院被告前案紀錄表可參，素行普通；衡量其犯後坦
    承犯行，態度尚可；暨飲酒後距離駕車上路之時間駕駛自用
    小客車之客觀危險性，及幸未釀成交通事故之結果；兼衡其
    自述技術學校畢業之智識程度，在家樂福總公司上班，月薪
    約6萬元，經濟狀況小康，平日除照顧家庭與2位未成年子女
    外，同時須照顧患有腎臟疾病之父親、年逾70歲之母親，及
    罹患小兒麻痺之兄長（簡上字卷第53、74頁），並提出新光
    醫療財團法人新光吳火獅紀念醫院111年10月13日新乙診字
    第00000000000號診斷證明書及中華民國身心障礙證明各1份
    （簡上字卷第55、57頁）等一切情狀，量處如主文所示之刑
    ，並分別諭知易科罰金及易服勞役之折算標準。
據上論斷，應依刑事訴訟法第455條之1第1項、第3項、第369條
第1項前段、第364條、第299條第1項前段，判決如主文。
本案經檢察官楊大智聲請以簡易判決處刑，檢察官謝奇孟到庭執
行職務。
中　　華　　民　　國　　111 　年　　11　　月　　 4　　日
　　　　　　　　　刑事第五庭    審判長法　官  林虹翔
　　　　　　　　　　　　　　　　　　　法　官  張敏玲
　　　　　　　　　　　　　　　　　　　法　官  陳冠中
上正本證明與原本無異。
不得上訴。
                                      書記官  涂曉蓉
中　　華　　民　　國　　111 　年　　11　　月　　4 　　日
附錄本案論罪科刑法條：
中華民國刑法第185條之3
駕駛動力交通工具而有下列情形之一者，處3年以下有期徒刑，
得併科30萬元以下罰金：
一、吐氣所含酒精濃度達每公升零點二五毫克或血液中酒精濃度
    達百分之零點零五以上。
二、有前款以外之其他情事足認服用酒類或其他相類之物，致不
    能安全駕駛。
三、服用毒品、麻醉藥品或其他相類之物，致不能安全駕駛。
因而致人於死者，處3年以上10年以下有期徒刑，得併科2百萬元
以下罰金；致重傷者，處1年以上7年以下有期徒刑，得併科1百
萬元以下罰金。
曾犯本條或陸海空軍刑法第54條之罪，經有罪判決確定或經緩起
訴處分確定，於十年內再犯第1項之罪因而致人於死者，處無期
徒刑或5年以上有期徒刑，得併科3百萬元以下罰金；致重傷者，
處3年以上10年以下有期徒刑，得併科2百萬元以下罰金。